臺灣板橋地方法院交通事件裁定　　　 100年度交聲字第3805號
　　　　　　　　　　　　　　　　　　　　　　　　第3806號
　　　　　　　　　　　　　　　　　　　　　　　　第3807號
原處分機關　交通部公路總局臺北區監理所
異　議　人
即受處分人　林佩勳
上列異議人即受處分人因違反道路交通管理處罰條例案件，對於
交通部公路總局臺北區監理所於民國98年9 月25日以附表所示之
裁決字號所為之裁決處分，聲明異議，本院裁定如下
    主  文
原處分均撤銷。
林佩勳汽車駕駛人，如附表編號一至三所示駕駛汽車行車速度，
超過規定之最高時速二十公里以上未滿四十公里，各處罰鍰新臺
幣壹仟捌佰元，並各記違規點數壹點。
    理  由
一、原處分意旨略以：異議人即受處分人林佩勳於附表所示之時
    間，駕駛車牌號碼7635-DW 號自用一般小客車，於附表所示
    之地點，因「汽車駕駛人行車速度，超過規定最高時速20公
    里以上40公里以下）」之違規，分別為臺北縣（現改制為新
    北市，下同）政府警察局交通隊逕行舉發，並依道路交通管
    理處罰條例第40條之規定，分別填製附表所示之舉發違反道
    路交通管理事件通知單（下稱舉發通知單），惟異議人並未
    到案陳述不服舉發或繳納罰鍰，原處分機關以違規事實明確
    且逾越應到案日期60日以上未繳納罰鍰或到案聽候裁決，依
    道路交通管理處罰條例第40條、第63條第1 項第1 款（裁決
    書漏載第1 款）之規定，於民國98年9 月25日以附表所示之
    裁決書分別處異議人罰鍰新臺幣（下同）2,400 元，並各記
    違規點數1 點，前開裁決書掛號郵寄至異議人位於臺北縣蘆
    洲市（現改制為新北市蘆洲區，下同）集賢路269 巷4 號6
    樓住所，因不獲會晤應受送達人本人，亦無受領文書之同居
    人、受僱人或應送達處所之接收郵件人員等代收人得代為收
    受，由郵務人員作送達通知書2 份，1 份黏貼於送達人住居
    所門首，1 份置於該送達處所信箱或其他適當位置，於98年
    9 月30日寄存於送達地之郵務機關即中山郵局以為送達，而
    合法送達予異議人。
二、聲明異議意旨則以：伊確實有舉發通知單所載之違規事實，
    惟臺北縣蘆洲市（現改制為新北市蘆洲區，下同）集賢路26
    9 巷4 號6 樓係伊寄居之戶籍地址，伊自96年前迄今均未實
    際居住該處，故未收受罰單，請求撤銷原處分，讓伊可以繳
    納原本之罰金而不要加罰等語。
三、按行車速度，依標誌之規定，無標誌者，在市區道路，時速
    不得超過40公里，在郊外道路時速不得超過60公里，道路交
    通安全規則第93條第1 項第1 款定有明文。又汽車駕駛人行
    車速度超過規定之最高時速，或低於規定之最低時速，除有
    第43條第1 項第2 款情形（即行車速度，超過規定之最高時
    速60公里以上）外，處新臺幣1,200 元以上2,400 元以下罰
    鍰；汽車駕駛人有道路交通管理處罰條例第40條第1 項情形
    者，除依原條款處罰鍰外，並予記違規點數1 點，道路交通
    管理處罰條例第40條第1 項、第63條第1 項第1 款分別定有
    明文。又按汽車駕駛人之行為，經以科學儀器取得證據資料
    證明其行為違規者，得逕行舉發；又逕行舉發，應記明車輛
    牌照號碼、車型等可資辨明之資料，以汽車所有人為被通知
    人製單舉發，道路交通管理處罰條例第7 條之2 第1 項第7
    款、第3 項分別定有明文。次按逕行舉發者，應按已查明之
    資料填註車牌號碼、車輛種類、車主姓名及地址，並於通知
    單上方空白處加註逕行舉發之文字後，由舉發機關送達被通
    知人，違反道路交通管理事件統一裁罰基準及處理細則第11
    條第1 項第4 款亦有明文。復按違反道路交通管理事件，行
    為人認為舉發之事實與違規情形相符者，得於接獲通知單後
    ，親自或委託他人持該通知單，得不經裁決向指定之處所，
    逕依裁罰基準執行並繳納罰鍰結案；違反道路交通管理事件
    行為人，未依規定自動繳納罰鍰，或未依規定到案聽候裁決
    ，處罰機關應依基準表於舉發違反道路交通管理事件通知單
    送達且逾越應到案期限60日後之3 個月內，逕行裁決之，違
    反道路交通管理事件統一裁罰標準及處理細則第48條第1 項
    及第44條第1 項亦有明文。故依上開規定，行為人有違規事
    實時，應由公路主管或警察機關製作舉發通知單，並合法送
    達受處分人，使受處分人得以知悉應到案日期、處所以聽候
    裁決並陳述意見，或在指定聽候裁決前，逕以最低處罰標準
    在限期內自動繳納罰款。倘受處分人復未自動繳納罰鍰或未
    到案聽候裁決，處罰機關始得依違反道路交通管理事件統一
    裁罰基準表逕行裁決之，倘舉發通知單未經合法送達受處分
    人，處罰機關即逕行裁決，其裁決程序即非合法。
四、經查：
（一）異議人於附表所示之時、地，駕駛車牌號碼7635-DW 號自
      用一般小客車，有「行車速度超過規定之最高時速20公里
      以上未滿40公里」之違規事實，有如附件所示之臺北縣政
      府警察局舉發通知單3 份在卷可佐，並為異議人所不爭，
      故異議人確實於附表所示之時間、地點，有上開違規行為
      一情，堪以認定。
（二）次查，本件逕行舉發之舉發通知單3 份，是否已合法送達
      於異議人一節，經本院電詢原處分機關即交通部公路總局
      臺北區監理所及原舉發機關即新北市政府警察局交通隊，
      上開機關均未能提出本件舉發通知單之送達證書，有本院
      之電話聯絡紀錄2 份附卷可稽，足見依現存原舉發機關之
      資料，確實無法證明本件系爭3 份舉發通知單均已合法送
      達與異議人。而異議人復辯稱其僅將戶籍寄於上開臺北縣
      蘆洲市○○路26 9巷4 號6 樓之地址，其自96年迄今均未
      實際居住該處等語，準此，在無法確定異議人是否受合法
      送達之情形下，應依「倘有懷疑，則從被告之利益作解釋
      」之證據法則，為有利於異議人之認定，而認本件系爭3
      份舉發通知單，對異議人均不生合法送達之效力。
（三）又道路交通管理處罰條例第40條所定罰鍰之數額既有不同
      ，足見裁決機關應依不同之狀況而為適當之裁罰。而對於
      何種情形應為何程度之裁罰，主管機關對此訂有違反道路
      交通管理事件統一裁罰基準及處理細則，以為處分機關據
      以裁罰之標準。依本件裁罰時之98年3 月10日版之裁罰基
      準表所示，汽車違反道路交通管理處罰條例第40條規定超
      過規定之最高時速20公里以上未滿40公里之統一裁罰基準
      分為：1.期限內繳納或到案聽候裁決者，處罰鍰1,800 元
      ，2.逾越應到案期限30日內，繳納罰鍰或到案聽候裁決者
      ，處罰鍰2,000 元，3.逾越應到案期限30日以上60日以內
      ，繳納罰鍰或到案聽候裁決者，處罰鍰2,200 元，4.逾越
      應到案期限60日以上繳納罰鍰或逕行裁決者，處罰鍰2,40
      0 元。裁決機關應依上開基準表所列之情形，分別不同之
      狀況而裁處罰鍰，並非全然皆裁處數額相同之罰鍰。另按
      違反道路交通管理事件統一裁罰基準及處理細則第48條第
      1 項規定：違反道路交通管理事件，行為人認為舉發之事
      實與違規情形相符者，得於接獲通知單後，親自或委託他
      人持該通知單，不經裁決向指定之處所，逕依裁罰基準執
      行並繳納罰鍰結案。是行為人於違規後，既得持通知單向
      指定處所逕行繳納罰鍰，且其繳納之罰鍰復有輕重之分，
      故該違規通知單之送達或交付於違規人之權益即形重要。
      為保障違規人免於受最重之處罰，於行為人違規後，舉發
      單位即應將違規通知單送達或交付與違規人，俾違規人得
      以持該通知單向指定之處所，於限期限內自動繳納罰鍰或
      到案聽候裁決，而得以法定最低罰鍰數額結案。本件既因
      舉發機關未合法送達如附表所示之3 份舉發通知單，致異
      議人無從知悉舉發通知單上所載之應到案時、地，而未能
      依違反道路交通管理事件統一裁罰基準及處理細則第48條
      第1 項規定，於期限內繳納罰鍰或到案聽候裁決，則異議
      人逾期未到案繳納罰鍰之行為，即無從歸責於異議人，是
      以，本件原處分機關以異議人逾期未到案而分別逕行裁決
      異議人2,400 元之罰鍰，尚有未合，其所為處分即有不當
      ，異議人對此聲明異議，為有理由。
（四）末按交通法庭認為聲明異議有理由或聲明異議雖無理由而
      原處分不當或違法者，應以裁定將原處分經聲明異議部分
      撤銷並自為裁定。但因原處分機關無管轄權而撤銷者，應
      移送有管轄權之機關。道路交通案件處理辦法第20條定有
      明文。是某甲如未曾收受舉發違反道路交通管理事件通知
      單，則舉發違規之送達程序即有瑕疵，其致某甲喪失於收
      受前開通知單後15日內自動依最低額繳納罰鍰之利益，則
      裁決機關嗣後之裁決處分即難認為適法，某甲之異議既有
      理由，依上規定，交通法庭除撤銷原處分外，並應自為裁
      罰（臺灣高等法院暨所屬法院90年法律座談會刑事類提案
      第24號參照）。查本件異議人不知應到案時、地，致異議
      人喪失於收受前開通知單後自動依最低額繳納罰鍰之利益
      ，異議人聲明異議為有理由，已如前述，故本院除撤銷原
      處分外，並應自為裁罰。次查，本件異議人確實於附表所
      示時間、地點，有「汽車駕駛人行車速度，超過規定之最
      高時速20公里以上未滿40公里」之違規情形，均為異議人
      所自認，爰依道路交通管理處罰條例第40條第1 項規定，
      分別諭知裁處罰鍰1,800 元，及依同條例第63條第1 項第
      1 款規定，各記違規點數1 點。
據上論斷，應依道路交通安全管理處罰條例第87條第2 項，道路
交通案件處理辦法第19條前段，裁定如主文。
中    華    民    國   100    年    12    月    12    日
                  刑事第五庭    法  官  劉 凱 寧
上列正本證明與原本無異。
如不服本裁定，應於裁定送達後5 日內敘明抗告理由，向本院提
出抗告狀。
                                書記官  林 伶 芳
中    華    民    國   100    年    12    月    15    日
附表：
┌──┬───────┬───────┬──────┬──────┬─────────┐
│編號│案號          │裁決字號      │舉發單號碼  │違規時間    │違規地點          │
├──┼───────┼───────┼──────┼──────┼─────────┤
│1   │100 年度交聲字│北監自裁字第裁│北縣警交字第│96年3 月17日│臺北縣淡水鎮（現改│
│    │第3805號      │40-CG0000000號│CG0000000號 │18時50分    │制為新北市淡水區）│
│    │              │              │            │            │臺2線正德國中賢孝 │
│    │              │              │            │            │校區前（往臺北）  │
├──┼───────┼───────┼──────┼──────┼─────────┤
│2   │100 年度交聲字│北監自裁字第裁│北縣警交字第│96年5 月4 日│臺北縣八里鄉（現改│
│    │第3806號      │40-CG0000000號│CG0000000號 │11時16分    │制為新北市八里區）│
├──┼───────┼───────┼──────┼──────┤臺15線米倉加油站前│
│3   │100 年度交聲字│北監自裁字第裁│北縣警交字第│96年5 月12日│（往八里）        │
│    │第3807號      │40-CG0000000號│CG0000000號 │9 時14分    │                  │
└──┴───────┴───────┴──────┴──────┴─────────┘